臺灣彰化地方法院民事裁定
　　111年度監宣字第37號
聲  請  人  江明  

相  對  人  江木相  

關  係  人  江黃淑  
            江明鴻  
            江郁嘉  
            江致嘉  
上列聲請人聲請監護宣告事件，本院裁定如下：
    主    文
宣告江木相（民國00年00月00日生、身分證統一編號：Z0000000
00號）為受輔助宣告之人。
選定江明（民國00年00月00日生、身分證統一編號：Z00000000
0號）為受輔助宣告之人之輔助人。
聲請程序費用由受輔助宣告之人江木相負擔。
    理    由
一、聲請意旨略以：聲請人及關係人江黃淑係相對人之長女、配
    偶。相對人於民國104年2月28日因罹患腦中風併右側肢體無
    力、右側癱瘓，致其失語無法言語、認知能力受損，迄今生
    起居無法自理，並領有身心障礙證明，致不能為意思表示或
    受意思表示，或不能辨識其意思表示之效果之情形，爰聲請
    對相對人為監護之宣告，且請求選定聲請人為相對人之監護
    人，同時指定關係人江黃淑為會同開具財產清冊之人，倘不
    符監護宣告之要件，則請求改為對相對人為輔助宣告等語。
二、按「對於因精神障礙或其他心智缺陷，致不能為意思表示或
    受意思表示，或不能辨識其意思表示之效果者，法院得因本
    人、配偶、四親等內之親屬、最近一年有同居事實之其他親
    屬、檢察官、主管機關或社會福利機構之聲請，為監護之宣
    告」、「法院對於監護之聲請，認為未達民法第14條第1項
    之程度者，得依民法第15條之1第1項規定，為輔助之宣告」
    、「法院對於監護之聲請，認為未達監護宣告之程度，而有
    輔助宣告之原因者，得依聲請或職權以裁定為輔助宣告」，
    民法第14條第1項及第3項、第15條之1第1項，家事事件法第
    174條第1項分別定有明文。
三、經查，聲請人主張之事實，業據其提出戶籍謄本、身心障礙
    證明（中度）為證，並經本院在鑑定人衛生福利部彰化醫院
    醫師王鴻松前訊問相對人，相對人（無法言語，僅以點頭及
    搖頭表示意見）能回答其能自己上廁所、長子及次子結婚與
    否、年齡、3減2、2加2，但對於聲請人是第幾女兒、是否能
    自己洗澡、次女是否結婚、8加5則回答錯誤或無回應，有本
    院勘驗筆錄乙份在卷可稽。其次，本院就相對人之精神、心
    智狀況訊問鑑定人，並由鑑定人實施鑑定，認「評估進行之
    整體之動機與配合度不佳，未能配合操作及執行，後續也多
    閉眼不願配合，但聽到評估結束便立即睜眼起身要離開。1.
     知能篩檢測驗（CASI) 總分＝1（切截分數為79/80）長期記
    憶0/10，短期記憶0/12，注意力0/8，集中與心算力1/10，
    定向感1/18，抽象推理0/12，語文能力0/10，空間概念0/10
    ，思考流暢0/10。轉換MMSE 1分，短期記憶0，注意力0，集
    中與心算力0，定向感1，語文能力0，空間概念0。相對人總
    分為1分，除了一開始詢問是否身在醫院，可以點搖頭正確
    回應，其他如時地定向感、在學習下正確唸出所聽到的三個
    語詞、回應日常生活知識概念、執行三步驟的口語指令、進
    行社會價值判斷，複述，抽象語文思考，持續減數字任務，
    逆背三至四位數字，思考流暢度，仿畫圖形，命名物品及身
    體部位名稱上都不願配合執行。2.臨床失智症評分量表（CD
    R）=2(中度），記憶力=2(中度），定向感=2(中度），解決
    問題能力=2(中度），社區活動能力=2(中度），家居及嗜好
    ＝2（中度），自我照料＝2（中度）」、「相對人過去從事會
    計，中風後，右側偏癱，語言能力下降認知功能退化，記憶
    力差，在問題解決能力、家庭興趣喜好、社區活動與自我照
    顧上須督促或協助。相對人可以理解簡單口語指令但自己無
    法完成重要的財產行為（不動產、汽車買賣、住宅増改建、
    金錢借貸等） ，回復可能性低。」，並判定「基於受鑑定
    人有精神上之障礙（失智症）其程度達中度，對於管理處分
    自己財產有給予經常性協助之必要，回復之可能性低，可為
    輔助宣告」等語，亦有成年監護（輔助）鑑定書乙份在卷可
    稽，經核與本院訊問結果相符，應係實在，堪認相對人精神
    、心智狀況雖低於普通人之平均程度，但非完全不能辨識其
    意思表示之效果，尚未達應受監護宣告之程度，惟其辨識能
    力顯有不足，仍有受輔助之必要，爰依聲請裁定相對人為受
    輔助宣告之人。
四、末查，聲請人為相對人之長女，相對人之配偶江黃淑、長子江明鴻、次女江郁嘉、次子江致嘉均同意由聲請人擔任輔助人，有戶籍謄本、親屬系統表、同意書在卷可參。本院審酌聲請人為相對人之長女，47歲，彼此關係密切，且聲請人亦同意擔任相對人之輔助人，認由聲請人擔任輔助人，應符合相對人之最佳利益。是聲請人聲請為上開選定，合於民法第1111條、第1111條之1、第1113條之1規定，亦應准許。
五、爰依家事事件法第177條第2項、第164條第2項，裁定如主文
    。
中　　華　　民　　國　　111 　年　　5 　　月　　31　　日
                    家事法庭  法  官  康弼周
上列為正本係照原本作成。
如對本裁定抗告，須於裁定送達後10日內向本院提出抗告狀，並
繳納抗告費用新臺幣1,000元。
中　　華　　民　　國　　111 　年　　5 　　月　　31　　日
                              書記官  魏巧雯